臺灣高等法院臺中分院刑事裁定
110年度抗字第733號
抗告人  即
聲明異議人  
即  受刑人  周志霖





上列被告人因聲明異議案件，不服臺灣彰化地方法院中華民國11
0年5月7日刑事裁定（110年度聲字第538號），提起抗告，本院
裁定如下：
    主  文
抗告駁回。
    理  由
一、聲明異議意旨略以：聲明異議人即受刑人周志霖因臺灣彰化
    地方法院以92年度訴字第808 號判決刑後強制工作3年，而
    經臺灣臺中地方檢察署檢察官以101 年度執保助字第16號執
    行刑後強制工作。但刑法第90條、第98條規定業經修正，檢
    察官再執行刑後強制工作，已違反前揭規定之修法目的。爰
    聲明異議，請求撤銷檢察官本件執行指揮命令之效力等語。
二、原裁定意旨略以：受刑人前因搶奪案件，經原審法院以92年
    度訴字第808 號判決有期徒刑3年8月，並於刑之執行完畢或
    赦免後，令入勞動處所，強制工作3 年確定；嗣經臺灣臺中
    地方檢察署檢察官以101 年度執保助字第16號指揮執行強制
    工作，而於民國104 年4月3日強制工作執行完畢出監等情，
    有前揭判決書、臺灣高等法院被告前案紀錄表在卷可稽。又
    受刑人係於110 年4月20日具狀經由法務部矯正署泰源技能
    訓練所而向原審法院提起本件聲明異議，此有聲明異議狀上
    之原審法院收文章可查。是受刑人提起聲明異議時，檢察官
    業已就其所指之強制工作執行完畢，參諸前揭說明，即無從
    撤銷或變更檢察官不當之執行，自無得以聲明異議程序予以
    救濟。況且，檢察官依確定之判決據以執行，其執行之指揮
    即難認有違法或不當。從而，受刑人所為之聲明異議，於法
    未合，應予駁回等語。
三、抗告意旨略以：刑事訴訟法第484 條「受刑人或其法定代理
    人或配偶以檢察官執行之指揮為不當者，得向諭知該裁判之
    法院聲明異議。」之規定，係為保障受刑罰或保安處分執行
    之人之利益而設之救濟程序。觀其立法目的，在於聲明異議
    ，請求法院裁定變更或撤銷檢察官不當之執行指揮，期無錯
    誤。然原裁定提到，刑後強制工作業經執行完畢，無復以聲
    明異議程序而為救濟之實益。又各訴訟法之再審制度，刑事
    訴訟法之非常上訴，是否因執行完畢而廢除，前述原裁定解
    釋執行完畢，已無救濟之實益可言，顯然逾越立法之目的，
    並侵害訴訟權益等語。
四、按受刑人或其法定代理人或配偶以檢察官執行之指揮為不當
    者，得向諭知該裁判之法院聲明異議，刑事訴訟法第484 條
    定有明文。所稱「檢察官執行之指揮不當」，係指檢察官就
    刑之執行或其方法違背法令，或雖非違法而因處置失當，致
    受刑人蒙受重大不利益者而言。舉凡檢察官有積極執行指揮
    之違法及其執行方法有不當等情形，均屬之（最高法院109
    年度台抗字第1281號刑事裁定意旨參照）。上開規定，係為
    保障受刑罰或保安處分執行之人之利益而設之救濟程序。惟
    受刑人（含受處分人）或其他有異議權人對於檢察官執行之
    指揮聲明異議之時機，應以檢察官指揮執行之刑罰或保安處
    分正在執行中為前提，如檢察官指揮執行之刑罰或保安處分
    已經執行完畢，即無復以聲明異議程序予以救濟之實益可言
    ，自不許其再事異議（最高法院105年度台抗字第944號、10
    2年度台抗字第1102號、100 年度台抗字第589 號、99年度
    台抗字第212號刑事裁定意旨參照）。
五、經查，本件抗告人因搶奪案件，經原審法院以92年度訴字第
    808 號判決判處有期徒刑3 年8 月，並於刑之執行完畢或赦
    免後，令入勞動處所，強制工作3年確定，嗣經臺灣臺中地
    方檢察署檢察官以101 年度執保助字第16號指揮執行強制工
    作，而於104 年4 月3 日強制工作執行完畢出監等情，有上
    開判決書、臺灣高等法院被告前案紀錄表在卷可稽（見原審
    卷第61頁至第64頁、本院卷第25頁至第56頁）。則抗告人於
    110 年4 月20日具狀經由法務部矯正署泰源技能訓練所向原
    審法院提起聲明異議時，抗告人之強制工作業已於104 年4 
    月3 日執行完畢，依前揭說明，抗告人即無以聲明異議程序
    予以救濟之實益，抗告人提起聲明異議，於法即有未合，原
    審以上開理由裁定駁回抗告人異議之聲明，經核並無違誤。
    抗告人提起本件抗告，指摘原審法院裁定不當，為無理由，
    應予駁回。
據上論斷，依刑事訴訟法第412 條，裁定如主文。
中　　華　　民　　國　　110 　年　　6 　　月　　22　　日
            刑事第一庭　審判長法　官　江  德  千
                              法  官　簡  源  希
                              法  官　高  增  泓
以上正本證明與原本無異。
如不服本裁定，應於收受送達後5日內向本院提出再抗告書狀 (
須附繕本)。
                              書記官　黃  美  珍 

中　　華　　民　　國　　110 　年　　6 　　月　　22　　日